【裁判字號】    97,抗,799
【裁判日期】    970604
【裁判案由】    假扣押
【裁判全文】
臺灣高等法院民事裁定                   97年度抗字第799號
抗  告  人  丙○○
            乙○○
上列抗告人與相對人甲○○間假扣押事件，對於中華民國97年2
月1日臺灣臺北地方法院97年度裁全字第1057號裁定，提起抗告
，本院裁定如下：
    主  文
抗告駁回。
抗告費用由抗告人連帶負擔。
    理  由
一、本件相對人於原法院主張其於民國（下同）97年1月16日欲
    向抗告人丙○○購買房地，並透過稘霖不動產經紀有限公司
    （即易而安不動產長春加盟店，下稱仲介公司）提出要約條
    件，且交付新臺幣（下同）50萬元支票1紙（下稱系爭支票
    ），詎丙○○未能同意相對人要約之條件，而仲介公司未經
    相對人同意即將上開要約送交予抗告人乙○○，並以乙○○
    為賣方，由乙○○簽收系爭支票。乙○○既與相對人無任何
    買賣關係，自應退還系爭支票，惟系爭支票仍於97年1月30
    日由乙○○交予丙○○存入銀行提示，相對人基於票信考量
    而令其提領，然抗告人2人之行為已屬共同侵害相對人之權
    利，且為不當得利，相對人自得向抗告人2人請求連帶償還
    50 萬元，為此陳明願供擔保聲請對抗告人2人之財產為假扣
    押。原法院則命相對人以16萬7,000元為抗告人2人供擔保後
    ，得對於抗告人2人之財產在50萬元範圍內，為准許假扣押
    之裁定。
二、抗告意旨略以：相對人向丙○○購買房地，並以系爭支票50
    萬元作為定金，若買方違約不買，並不得請求返還定金，民
    法第248、249條分別定有明文；另依民事訴訟法第537條之4
    規定，相對人應於裁定送達後5日內起訴；逾期未起訴時，
    命假扣押或假處分之法院得依聲請或依職權撤銷假扣押或假
    處分裁定云云。
三、按「債權人就金錢請求或得易為金錢請求之請求，欲保全強
    制執行者，得聲請假扣押。」、「請求及假扣押之原因，應
    釋明之。前項釋明如有不足，而債權人陳明願供擔保或法院
    認為適當者，法院得定相當之擔保，命供擔保後為假扣押。
    」，民事訴訟法第522條第1項、526條第1項、第2項定有明
    文。是債權人聲請假扣押，應就其請求及假扣押之原因加以
    釋明；該項釋明如有不足，而債權人陳明願供擔保或法院認
    為適當者，法院得定相當之擔保，命供擔保後為假扣押（最
    高法院94年度臺抗字第665號裁定意旨參照）。所謂假扣押
    之原因，依同法第523條規定，係指日後有不能強制執行或
    甚難執行之虞，或應在外國為強制執行之情形，例如債務人
    浪費財產、增加負擔或就其財產為不利益之處分，將成為無
    資力之狀態，或將移往遠地、逃匿無蹤、隱匿財產。
四、經查，抗告人所陳為實體上之爭執，乃屬應待本案解決之問
    題，非本件假扣押程序所得審究。惟相對人於原法院所提之
    土地、建物登記謄本影本等件，僅能釋明其假扣押之請求，
    對於假扣押之原因則付之厥如，原裁定遽為准許相對人假扣
    押之聲請，本屬不當。然相對人於97年5月23日向本院陳述
    意見時，敘明丙○○於97年2月12日以其不動產設定一般抵
    押權（債權金額為360萬元）予第三人蕭志豐，並提出土地
    、建物登記謄本影本為據，顯有處分與變更財產現況，確有
    日後不能強制執行之虞，可認相對人就假扣押之原因已為相
    當之釋明，縱其釋明仍有不足，因相對人陳明願供擔保，自
    得補釋明之不足。從而，原裁定命相對人供擔保後，得對抗
    告人2人之財產在50萬元範圍內予以假扣押，即無不合，仍
    應予以維持。又民事訴訟法第537條之4乃指有拘束債務人自
    由之情形，本件非有拘束抗告人2人之自由，並不適用該條
    條文，併此敘明。從而抗告意旨指摘原裁定不當，求予廢棄
    ，為無理由，應予駁回。
五、據上論結，本件抗告為無理由，爰裁定如主文。
中    華    民    國    97    年    6     月    4     日
                  民事第十五庭
                      審判長法  官  林恩山
                            法  官  黃國忠
                            法  官  郭松濤
正本係照原本作成。
不得抗告。
中    華    民    國    97    年    6     月    4     日
                            書記官  方素珍


司法院資訊處製作；財團法人民間司法改革基金會備份。
